臺灣桃園地方法院民事裁定　　　　　100年度司養聲字第226號
聲　請　人
即 收 養人　吳玟勳
聲　請　人
即被收養人　莊婷安
法定代理人　莊佳靜
關　係　人　呂顯鋒
上列當事人間聲請認可收養事件，本院裁定如下：
    主    文
認可吳玟勳於中華民國一百年七月二十八日收養莊婷安（民國○○
年○○月○○日生，身分證統一編號：Ｚ000000000號）為養女。
聲請程序費用由聲請人負擔。
    理    由
一、本件聲請意旨略以：聲請人即收養人吳玟勳（男，民國○○年
    ○○月○○日生）與聲請人即被收養人莊婷安（女，民國○○年○○
    月○○日生，身分證統一編號：Ｚ000000000號）之法定代理人
    莊佳靜已結婚，茲因收養人願收養配偶莊佳靜之子女莊婷安
    為養女，經被收養人之法定代理人即生母代為及代受意思表
    示，雙方已於民國（下同）100 年07月28日訂立收養子女契
    約書，為此依民法第1079條第1 項規定，聲請鈞院裁定准予
    認可收養等語。
二、按收養應以書面為之，並向法院聲請認可。收養有無效、得
    撤銷之原因或違反其他法律規定者，法院應不予認可。夫妻
    之一方收養他方之子女時，應長於被收養者16歲以上。夫妻
    收養子女時，應共同為之。但有下列各款情形之一者，得單
    獨收養：(一)、夫妻之一方收養他方之子女。子女被收養時，
    應得其父母之同意。前項同意應作成書面並經公證。但已向
    法院聲請收養認可者，得以言詞向法院表示並記明筆錄代之
    。被收養者未滿7 歲時，應由其法定代理人代為並代受意思
    表示。法院為未成年人被收養之認可時，應依養子女最佳利
    益為之。民法第1079條、第1073條第2 項、第1074條、第10
    76條之1 第1 項前段、第2 項、第1076條之2 第1 項、第10
    79條之1 分別定有明文。
三、經查，本件被收養人莊婷安為未滿7 歲之未成年人，於出生
    後經其生父呂顯鋒認領，並約定由其生母莊佳靜監護，嗣收
    養人吳玟勳與被收養人之生母結婚，經被收養人之法定代理
    人即生母代為並代受意思表示，收養人與被收養人間業已合
    法成立收養關係等情，有聲請人所提戶籍謄本、收養子女契
    約書、收養同意書等件為證，且經收養人、被收養人之法定
    代理人到庭陳述明確（見本院100 年09月09日訊問筆錄），
    應堪信為真實。
四、復經本院囑託親愛社會工作師事務所對於本件進行收養訪視
    評估，據該所回覆報告略以：1.收養人部分：(1)收養動機評
    估：案母及案舅表示擔心案主（即被收養人）與即將出生的
    案妹未來會有姓氏不同、父親欄不同的身份差異，對案主造
    成負面的影響，所以辦理收養；案主剛開學，為了不讓案主
    被同儕排擠，學校資料的父親欄都空白未填寫，等收養成立
    後再填上案父（即收養人）的名字。評估動機無明顯不良之
    處。(2)身心狀況與親職能力評估：評估案父之身心狀況與親
    職能力能提供案主教養所需。(3)經濟狀況評估：依100 年度
    公告每人每月最低生活費標準為9,829 元*4人共39,316元；
    居住環境整潔、空間充足、居住穩定性高、生活機能佳。綜
    合評估案父的收支與居住能提供案主生活所需。(4)資源狀況
    評估：評估案父有足夠的資源運用。(5)就未來照顧計畫評估
    ：評估無明顯不良之照顧計畫。(6)子女被收養意願評估：案
    主給案父10分，也給案母10分，案主較喜歡案父，因為案父
    不會罵，也不會打，最常跟案父玩；觀察案母與社工訪談時
    ，案主與案父會在旁邊嬉鬧玩耍，互動良好。評估案主與案
    父依附關係佳，互動良好。綜合以上所言，由於收養人之動
    機、身心狀況、親職能力、居住與經濟、親友資源及未來照
    顧計畫等方面皆無明顯不適任之情形，故評估收養人能提供
    兒童生活照顧利益；2.出養人部分：(1)出養動機評估：案生
    父表示現為學生身分，打工的薪資微薄，且其家人也不願照
    顧案主，案生父表示從未與案主會面過，對案主很陌生，若
    與案生父在一起，無法負擔照顧；案生父表示案主與案母較
    好，且案母已有家庭，家庭狀況也較優渥，同意出養案主。
    評估案生父的收養動機係以案主利益為考量而同意出養案主
    ，故無明顯不良動機。(2)身心狀況與親職能力評估：訪視過
    程案生父對於社工詢問皆能針對問題回應，身心無明顯異常
    情形。由於案生父未與案主維繫親子關係，不瞭解案主狀況
    ，親子關係生疏，評估案生父親職能力明顯不足能提供案主
    教養所需。(3)經濟狀況評估：依100 年度7 月起公告每人每
    月最低生活費標準為10,244元*2人共20,488元；住所為案生
    曾祖父所有，無搬遷之必要。綜合評估案生父的收支明顯不
    足以提供案主基本生活所需，居住能提供案主生活所需。(4)
    資源狀況評估：評估案生父缺乏親友協助，案生父資源明顯
    不足以提供案主所需。(5)未來照顧計畫評估：評估無明顯不
    良之照顧計畫。綜合以上評估，案生父除無扶養案主意願外
    ，其經濟、親職能力、親職資源皆明顯不足以提供案主所需
    。故評估有明顯出養之必要性；3.雙方（收出養）訪視後總
    結：出養符合兒童最佳利益等語。以上有該所100 年09月29
    日100 親桃字第001069號函、100 年12月08日100 親桃字第
    001384號函分別檢送之兒童及少年收出養訪視評估報告各1
    件在卷足憑。
五、本院審酌收養人之收養動機純正、身心健全，有正常工作及
    收入，得供被收養人穩定之生活照顧及經濟支持，且收養人
    與被收養人相處認識亦已相當時間，彼此依附關係佳、互動
    良好，有前揭訪視報告、收養人之體格檢查表、員工在職證
    明書、99年度各類所得扣繳暨免扣繳憑單等件附卷可參，足
    認收養人可勝任照顧、養育被收養人之責，並無不適於收養
    被收養人之情事；而被收養人之生父呂顯鋒則與被收養人親
    子關係生疏，且其經本院合法通知，亦已到庭表示同意本件
    出養（見本院100 年12月23日訊問筆錄）。綜上所述，因認
    本件收養符合被收養人之最佳利益。此外，本件復無民法第
    1079條第2 項所定無效、得撤銷之原因或違反其他法律規定
    致法院應不予認可之情形，是依法應予認可。
六、依非訟事件法第21條第1 項前段、第23條，民事訴訟法第85
    條第1 項前段，裁定如主文。
七、如不服本裁定應於送達後10日內向本院提出抗告狀，並繳納
    抗告費新臺幣1,000元。
中    華    民    國   100    年    12    月    29    日
                  家事法庭  司法事務官  蔡育庭
以上正本係照原本作成。